最高法院刑事判決　　　　　　　　　　　　　　　九十一年度台上字第六六五六號
　　上　訴　人　甲○○
右上訴人因強盜案件，不服台灣高等法院台中分院中華民國九十一年九月十一日第二
審判決（九十一年度上訴字第一一一三號，起訴案號：台灣台中地方法院檢察署九十
年度偵字第二八三號），提起上訴，本院判決如左：
    主  文
上訴駁回。
    理  由
按刑事訴訟法第三百七十七條規定：上訴於第三審法院，非以判決違背法令為理由不
得為之，是提起第三審上訴，應以原判決違背法令為理由，係屬法定要件，如果上訴
理由狀並未依據卷內訴訟資料具體指摘原判決不適用何種法則或如何適用不當，或所
指摘原判決違法情事顯與法律規定得為第三審上訴理由之違法情形不相適合時，均應
認其上訴為違背法律上之程式，予以駁回；本件原判決維持第一審論處上訴人甲○○
意圖為自己不法之所有，帶兇器以強暴至使不能抗拒而使他人交付其物未遂累犯，
處有期徒刑三年十月之判決，駁回上訴人在第二審之上訴，已詳其所憑之證據及認
定之理由，從形式上觀察，原判決並無違背法令之情形。上訴人之上訴意旨略稱：(一)
原審僅籠統概括訊問上訴人，並未就犯罪事實一一詳細予以訊問，踐行之訴訟程序違
法；又原審參與審判之法官為李文雄、邱顯祥、陳嘉雄，然宣判之法官中，有一位係
女法官，亦屬違法。(二)上訴人於警訊中之自白係被脅迫、詐騙所為，該筆錄記載之內
容不實在。(三)被害人王榮焜於第一審供稱：其手傷係搶刀時所傷，嗣改稱係跌倒擦傷
，前後供述不一，顯係刻意安排手傷以誣指上訴人強盜罪行。(四)被害人於第一審供稱
：上訴人持刀強押他，叫他拿錢出來，被害人稱沒錢，上訴人就叫他去籌錢云云，然
搶劫他人財物竟未予搜查皮包，顯違常理，被害人上開供述不實在。(五)證人王子文、
王榮富、王國仲等均係被害人之親屬，有串證之虞，且供述內容與待證事實不符。(六)
扣案之證物水果刀係被害人祕密提供，用以栽贓，迄未鑑定刀上之指紋，證據不合法
。(七)本件實係上訴人與被害人因細故發生口角，上訴人推倒其機車，被害人即糾眾圍
毆上訴人，原判決認定之事實錯誤。(八)原判決於理由欄稱：「上訴人不思正途謀生」
，然上訴人有正當工作，有證人曾忠義及扣繳憑單可證等語。惟查：依原審訊問筆錄
及審判筆錄之記載，已就上訴人被訴之犯罪事實訊問上訴人並調查證據，有各該筆錄
在卷可稽，原審並非僅籠統概括訊問上訴人；又原審九十一年八月二十八日上午十時
之審判筆錄記載參與本件審判之法官為李文雄、邱顯祥、陳嘉雄，原審九十一年九月
十一日上午十時宣示判決之法官亦同，且宣示判決之法官縱未參與審判，依刑事訴訟
法第三百十三條規定亦屬合法；上訴意旨(一)，任意指摘原判決程序違法，自與卷內資
料不符。上訴人於偵審中，迄未抗辯警訊中曾被脅迫或詐欺，或其警訊中之自白非出
於其自由意志，原判決認其自白與事實相符而採為判決之證據，尚屬合法；上訴意旨
(二)並非依卷內資料具體指摘，殊非適法之上訴理由。依原判決認定之事實，上訴人係
持水果刀脅迫被害人王榮焜，致被害人不能抗拒，則被害人左手上之擦傷，究係上訴
人直接劃傷，或被害人於抵抗時被劃傷，與本件待證事實無關，被害人於第一審供稱
：「甲○○沒有拿刀直接刺傷我，是我將他的刀子撥開，因而手受傷；甲○○拿刀擦
過我的手背及手心，脅迫我拿錢給他，否則要殺死我」（第一審訴緝字第四二二號卷
第一二三頁及第二○九頁），所供細節雖稍有不符，惟就重要基本事實之陳述並無歧
異，自得採作判決之證據，且被害人於第一審並未供稱其手傷係跌倒擦傷，上訴意旨
(三)主張被害人之手傷係刻意安排云云，亦非依據卷內資料具體指摘。本件原判決係論
處上訴人加重強盜未遂罪，案發時上訴人雖未搜索被害人皮包，無礙事實之認定；上
訴意旨(四)純為事實上之爭執，殊非適法。原判決就證人王子文、王榮富、王國仲等之
供述，已說明取捨之理由，其等縱為被害人之親屬，亦非無證據能力；上訴意旨(五)就
原審採證認事之適法職權行使，再為事實上之爭辯，非適法之第三審上訴理由。上訴
人於警訊中供稱：「拿水果刀當自衛工具，水果刀從市場桌子上拿取的，我沒有認為
自己無辜」，於偵查中供稱：「拿刀子為了自衛」，足證上訴人於案發時確有持水果
刀，至於扣案之水果刀一把是否即為上訴人犯案時所持之水果刀，與上訴人帶兇器
強盜未遂之事實認定無關，原判決於理由欄內已說明不予諭知沒收之理由，則原審未
就扣案水果刀上之指紋送鑑定，自不能指稱為有調查職責未盡之違法；上訴意旨(六)自
非適法上訴理由。上訴意旨(七)與上訴人於原審否認本件犯罪所持辯解相同，原判決已
詳其上開辯解不足採取之所憑證據及理由，核與卷內資料相符。又上訴人縱有正當
工作，然其本件持刀強盜被害人財物，以違法行為謀財，依通常社會觀念，顯非正途
，原判決以之為量刑審酌標準之一，自屬合法，上訴意旨(八)任意指摘，難謂適法。綜
上，應認上訴人之上訴為違背法律上之程式，予以駁回；本院為法律審，上訴人具狀
聲請傳喚證人曾忠義並提出八十九年度扣繳憑單，均無從審酌。
據上論結，應依刑事訴訟法第三百九十五條前段，判決如主文。
中      華      民      國    九十一    年     十一     月    二十二    日
                              最高法院刑事第一庭
                                  審判長法官  施  文  仁
                                        法官  林  永  茂
                                        法官  蕭  仰  歸
                                        法官  洪  文  章
                                        法官  花  滿  堂
      右正本證明與原本無異
                                              書  記  官
中      華      民      國    九十一    年     十一     月    二十九    日
